臺灣臺南地方法院民事裁定
110年度事聲字第56號
異  議  人  王亞筠  




相  對  人  全轉實業有限公司


法定代理人  黃坤宇  
上列當事人間請求返還提存物事件，異議人對於中華民國110年8
月31日本院司法事務官所為110年度司聲字第311號裁定提出異議
，本院裁定如下：
    主  文
原裁定廢棄。
本院105年度存字第270號及本院107年度存字第13號提存事件，
異議人分別提存之擔保金新臺幣1,505,112元、2,864,391元，准
予返還。
    理  由
一、當事人對於司法事務官處理事件所為之終局處分，得於處分
    送達後10日之不變期間內，以書狀向司法事務官提出異議。
    司法事務官認前項異議有理由時，應另為適當之處分；認異
    議為無理由者，應送請法院裁定之。法院認第1項之異議為
    有理由時，應為適當之裁定；認異議為無理由者，應以裁定
    駁回之。民事訴訟法第240條之4第1項前段、第2、3項分別
    定有明文。查本件異議人聲明異議之本院110年度司聲字第3
    11號民事裁定，係本院司法事務官於民國110年8月31日所為
    之處分，並於110年9月6日送達異議人，有該裁定及送達證
    書在卷可查，異議人於110年9月8日聲明異議，有聲明異議
    狀附卷足憑，經司法事務官認其異議無理由而送請本院裁定
    ，於法相符，合先敘明。
二、聲請暨異議意旨略以：異議人前依本院105年度裁全字第6號
    、106年度裁全字76號假處分裁定，分別於本院105年度存字
    第270號、107年度存字第13號提存事件各提存新臺幣(下同)
    1,505,112元、2,864,391元供擔保在案。就本案訴訟聲請人
    已敗訴確定，相對人已聲請本院撤銷前開假處分裁定，且相
    對人於異議人尚未通知其行使權利前，已向臺灣高雄地方法
    院起訴請求損害賠償(110年度審訴字第233號)，但相對人又
    撤回該訴訟，則異議人本應無庸再通知相對人行使權利，然
    異議人仍於110年5月11日以存證信函通知相對人行使權利，
    相對人迄今未有任何行使權利之事實，爰求為廢棄原裁定，
    准予返還擔保金等語。
三、訴訟終結後，供擔保人證明已定20日以上之期間，催告受擔
    保利益人行使權利而未行使者，法院應依供擔保人之聲請，
    以裁定命返還其提存物，民事訴訟法第104條第1項第3款前
    段定有明文。另依同法第106條，前開規定於其他依法令供
    訴訟上之擔保者準用之。所謂訴訟終結，在因假扣押或假處
    分供擔保之場合，因該擔保係為保障受擔保利益人因假扣押
    或假處分所受損害而設，倘執行法院已依假扣押或假處分裁
    定為假扣押或假處分之執行，則在執行法院撤銷全部執行程
    序前，受擔保利益人所受損害仍可能繼續發生，損害額既未
    確定，自難強令其行使權利，故必待假扣押或假處分之執行
    程序已全部撤銷，始得謂為訴訟終結（最高法院107年度台
    抗字第130號裁定意旨）。
四、本件異議人主張其依本院105年度裁全字第6號、106年度裁
    全字76號假處分裁定，分別於本院105年度存字第270號、10
    7年度存字第13號提存事件各提存1,505,112元、2,864,391
    元供擔保在案，嗣因兩造間之本案訴訟（即本院106年度重
    訴字第282號、臺灣高等法院臺南分院107年度上字第73號及
    最高法院109年度台上字第3052號）判決異議人敗訴確定，
    而相對人已聲請本院撤銷前開假處分裁定（即110年度裁全
    聲字第5號），本院執行處於110年4月26日發函臺南市佳里
    地政事務所辦理塗銷不動產查封登記，臺南市佳里地政事務
    所於110年4月29日函覆本院已辦畢「塗銷查封登記」，經本
    院調取105年度裁全字第6號、106年度裁全字第76號、107年
    度司執全字第6號、110年度裁全聲字第5號卷宗查明無訛。
    準此，假處分之執行程序（即查封登記）已全部撤銷，是該
    假處分供擔保之情形已屬訴訟終結，異議人於110年5月11日
    寄發存證信函催告相對人於函到後20日內行使權利，該函於
    同年月12日送達相對人，相對人迄今並未行使權利之事實，
    有高雄地方法院郵局存證號碼642號存證信函、掛號郵件收
    件回執在卷可按，足認異議人於假處分查封登記撤銷後（即
    訴訟終結後），已定20日以上之期間，催告受擔保利益人即
    相對人行使權利，然相對人迄今未行使權利並為證明，揆諸
    首開說明，異議人聲請返還擔保金，即無不合，應予准許。
    原裁定認不符合民事訴訟法第104條第1項之要件，而駁回異
    議人返還擔保金之聲請，尚有未恰。異議意旨指摘原裁定不
    當，求予廢棄，為有理由，爰廢棄更為裁定如主文第2項所
    示。
五、據上論結，本件聲明異議為有理由，爰依民事訴訟法第240
    條之4第3項，裁定如主文。　　　　
中　　華　　民　　國　　110 　年　　9 　　月　　27　　日
                  民事第三庭       法　官　羅郁棣
以上正本證明與原本無異。　　　　　　　　　
如對本裁定抗告須於裁定送達後10日內向本院提出抗告狀，並繳
納抗告費新臺幣1000元。　　　　　　　　　
中　　華　　民　　國　　110 　年　　10　　月　　1 　　日
　　　　　　　　　                 書記官  周玉茹